【裁判字號】    92,簡上,132
【裁判日期】    920801
【裁判案由】    給付票款
【裁判全文】
臺灣板橋地方法院民事判決  九十二年度簡上字一三二號
    上  訴  人  丙○○
    訴訟代理人  甲○○
    被上  訴人  乙○○
右當事人間請求給付票款事件，上訴人對於中華民國九十二年四月九日臺灣板橋地方
法院三重簡易庭九十二年重簡字第二八一號第一審判決提起上訴，本院判決如左：
    主  文
上訴駁回。
第二審訴訟費用由上訴人負擔。
    事  實
甲、上訴人方面：
一、聲明：求為判決：
    (一)、原判決廢棄。
    (二)、駁回被上訴人在第一審簡易之訴。
二、陳述：除與原判決記載相同者，茲引用之外，補稱：
    (一)、上訴人與被上訴人素不相識，兩造間並無金錢往來。本件純係訴外人陳明興
        向被上訴人借貸，而央求上訴人簽發以寶島商業銀行板橋分行為付款人、發
        票日民國九十年十一月二十六日、票面金額新台幣（下同）十五萬元之支票
        （下稱系爭支票）一紙借予其；陳明興並保證由彼解決該債務，而與上訴人
        無關。
    (二)、上訴人經陳明興告知，陳某於向被上訴人借款時，已先給付三萬元予被上訴
        人以為清償。
乙、被上訴人方面：
一、聲明：求為判決：駁回上訴。
二、陳述：除與原判決記載相同者，茲引用之外，補稱：
          訴外人陳明興前所交付被上訴人之三萬元係支付自九十年一月至九十一年
          一月之借款利息，被上訴人因而於本件就該部分利息並未為請求。
三、證據：援用第一審所提證據。
    理  由
一、本件被上訴人起訴主張：訴外人陳明興因向其借款而交付由上訴人所簽發之系爭
    支票以為擔保，陳明興並在該支票背面背書。詎系爭支票經被上訴人於九十一年
    十一月二十六日向付款人為付款之提示竟遭退票，追索無效；爰本於票據法律關
    係，求為判決上訴人給付被上訴人十五萬元及自九十一年十一月二十六日起至清
    償日止按年息百分之六計算之利息。上訴人則以：系爭支票係伊借予訴外人陳明
    興，伊與被上訴人之間並無債權債務關係，被上訴人應向陳某請求；且陳某業已
    清償被上訴人三萬元云云，資為抗辯。
二、被上訴人主張訴外人陳明興因向其借款而交付由上訴人所簽發之系爭支票以為擔
    保。又系爭支票經被上訴人於九十一年十一月二十六日向付款人為付款之提示竟
    遭退票，追索無效等事實，業據提出與所述相符之系爭支票及退票理由單各一件
    為證（見本院九十一年度促字第九七八二○號卷第四頁），且經證人陳明興到庭
    證述屬實（見原審卷第十四頁），且為上訴人所不爭，自堪信為真實。
三、雖上訴人抗辯兩造間並無債權債務關係，此且據被上訴人所自認在卷（見原審卷
    第十四頁第二、三行）。惟按支票乃文義證券及無因證券，證券上之權利義務悉
    依證券上所載文句而決定其效力，從而支票上權利，依支票文義而發生，與其基
    礎之原因關係各自獨立，支票上權利之行使不以其原因關係存在為前提，故其原
    因關係不存在或無效時，執票人仍得依支票文義行使其權利（最高法院四十九年
    台上字第三三四號判例可資參照）。本件系爭支票發票人即上訴人與執票人即被
    上訴人間雖無金錢借貸關係存在，基於票據無因性，被上訴人仍得依票據文義對
    發票人之上訴人行使追索權，是上訴人此部分所辯，尚無可採。
四、次按當事人主張有利於己之事實者，就其事實有舉證之責任，民事訴訟法第二百
    七十七條定有明文；又請求履行債務之訴，原告就其所主張債權發生原因之事實
    ，固有舉證之責任，若被告自認此項事實而主張該債權已因清償而消滅，則清償
    之事實，應由被告負舉證之責任，此觀民事訴訟法第二百七十七條第一項之規定
    自明，最高法院二十八年上字第一九二○號著有判例可資參照。本件上訴人另抗
    辯訴外人陳明興業已清償被上訴人三萬元乙節，非惟為被上訴人所否認，且陳稱
    該三萬元係陳明興清償自九十年一月起至九十一年一月止之利息債務，不在本件
    票款之請求範圍等語。如前所述，上訴人既對被上訴人負有前開票據債務，則上
    訴人就該票據債務已經部分清償之事實，自應負舉證之責；惟上訴人就此並未舉
    證以實其說，是伊空言抗辯，自無可採。
五、綜上所述，被上訴人以其為系爭支票執票人而行使票據債權之主張，洵屬可採；
    上訴人前述抗辯，於法均屬無據，而無可採。按在票據上簽名者，應依票上所載
    文義負責；發票人應照支票文義擔保支票之支付；執票人向支票債務人行使追索
    權時，得請求自為付款提示日起之利息，如無約定利率者，依年利六釐計算，票
    據法第五條第一項、第一百二十六條、第一百三十三條分別定有明文。系爭支票
    已經執票人之被上訴人於九十一年十一月二十六日為付款之提示，而不獲兌現，
    已如前述，從而被上訴人依據票據法律關係，請求上訴人給付十五萬元及自九十
    一年十一月二十六日起至清償日止，按年息百分之六計算之利息，為有理由，應
    予准許。又命清償票據上債務之判決，應依職權宣告假執行，民事訴訟法第三百
    八十九條第一項第四款定有明文。是則原審判命上訴人如數給付，並依職權宣告
    假執行，於法並無不合。上訴意旨指摘原判決不當，求予廢棄改判，為無理由，
    應予駁回其上訴。
六、據上論結，本件上訴為無理由，依民事訴訟法第四百三十六條之一第三項、第四
    百四十九條第一項、第七十八條，判決如主文。
中      華      民      國    九十二    年      八      月      一      日
                                            臺灣板橋地方法院民事第二庭
~B審判長法  官  陳忠行
~B      法  官  林錫凱
~B      法  官  林玫君
右正本證明與原本無異
不得上訴
中      華      民      國    九十二    年      八      月      一      日
~B      法院書記官  王政煌


司法院資訊處製作；財團法人民間司法改革基金會備份。
